【裁判字號】    97,聲判,38
【裁判日期】    970522
【裁判案由】    聲請交付審判
【裁判全文】
臺灣臺中地方法院刑事裁定  97年度聲判字第38號
聲  請  人  乙○○  址設高雄市.
代  理  人  王世宗律師
被      告  甲○○
上列聲請人因告訴被告妨害名譽案件，不服臺灣高等法院臺中分
院檢察署檢察長駁回再議之處分（九十七年度上聲議字第六三三
號），聲請交付審判，本院裁定如下：
    主    文
聲請駁回。
    理    由
一、按告訴人不服上級法院檢察署檢察長或檢察總長認再議為無
    理由而駁回之處分者，得於接受處分書後十日內委任律師提
    出理由狀，向該管第一審法院聲請交付審判，刑事訴訟法第
    二百五十八條之一定有明文。本案聲請人即告訴人乙○○（
    下稱聲請人）以被告甲○○涉犯妨害名譽罪嫌，向臺灣臺中
    地方法院檢察署檢察官提出告訴，經該署檢察官於民國九十
    六年九月三日以九十六年度偵字第一九二五號、第一四二三
    三號不起訴處分書（下稱不起訴處分）為不起訴處分後，聲
    請人不服，聲請再議，又經臺灣高等法院臺中分院檢察署檢
    察長以再議為無理由，於九十七年四月九日以九十七年度上
    聲議字第六三三號處分書（下稱駁回再議處分）駁回再議之
    聲請，聲請人於九十七年四月十六日收受該駁回再議處分書
    ，並委任王世宗律師於同月二十五日提出聲請交付審判狀，
    向本院聲請交付審判等情，有上開不起訴處分書、駁回再議
    處分書、送達證書附於臺灣臺中地方法院檢察署前開案卷可
    稽，業經本院調閱該卷查明無訛，復有刑事交付審判聲請狀
    附於本院卷可稽，是聲請人聲請交付審判並未逾越前開法定
    之十日期間，合先敘明。
二、聲請交付審判意旨略以：原不起訴處分以及再議駁回處分僅
    就被告在名片上載明上述中華全國理事長協會創會會長等名
    稱為偵查，而未論及被告以網路、雜誌以及聯合報，對外宣
    稱其為中華全國理事長協會創會會長，未詳予細查，存有重
    大瑕疵。又被告之上開行為，係表徵被告有權以中華全國理
    事長協會創會會長對外發生法律交易。是故，被告不僅發送
    名片，更是以在網站雜誌以及聯合報冒名虛構不實名銜之傳
    述行為，足以令人誤認理事長已換人或遭撤換，並誤導他人
    之行為係聲請人之行為之錯誤聯想，且以足以廣為流傳。聯
    合報等媒體之刊載行為，所載者並非事實，亦足以構成偽造
    文書，並對聲請人造成名譽損害，足生損害於聲請人。綜上
    所陳，原不起訴處分及再議駁回處分之認事用法顯有未當，
    為此爰依刑事訴訟法第二百五十八條之一之規定於接受處分
    書十日內具狀提出聲請交付審判。
三、經查：
（一）按告訴人不服上級法院檢察署檢察長或檢察總長認再議為
      無理由而駁回之處分者，得於接受處分書十日內委任律師
      提出理由狀，向該管第一審法院聲請交付審判；法院認交
      付審判之聲請不合法或無理由者，應駁回之；法院就聲請
      交付審判案件之審查，得為必要之調查；法院為交付審判
      之裁定時，視為案件已提起公訴，刑事訴訟法第二百五十
      八條之一第一項、第二百五十八條之三第二項前段、第三
      項、第四項，分別定有明文。此為刑事訴訟法對於檢察官
      之起訴裁量權所設之外部監督機制，法院對於檢察官不起
      訴或緩起訴處分之監督審查，係為防止檢察官裁量權之濫
      用，此時，法院僅在就檢察官所為不起訴或緩起訴之處分
      是否正確加以審查，以防止檢察機關濫權。再參酌刑事訴
      訟法第二百五十一條第一項：「檢察官依偵查所得之證據
      ，足認被告有犯罪嫌疑，應提起公訴」；第二百五十二條
      ：「案件有左列情形之一者，應為不起訴處分：……十、
      犯罪嫌疑不足者」，對於檢察官應為起訴或不起訴，均已
      有明文規定。交付審判制度既為法院對於檢察官起訴裁量
      權之監督、制衡機制，法院准許交付審判之裁定，即須以
      檢察官偵查所得之證據，有刑事訴訟法第二百五十一條第
      一項規定「足認被告有犯罪嫌疑，應提起公訴」之情形為
      前提，亦即該案件已經跨越起訴門檻，而應藉由交付審判
      制度，視為案件已提起公訴之情形。因此，若法院依檢察
      官偵查之結果，認為尚應另行偵查、蒐集證據，始能為應
      否提起公訴之判斷者，因交付審判之審查制度，並無如同
      再議救濟制度得發回原檢察官繼續偵查之設計，倘法院為
      交付審判之裁定，使案件視為已提起公訴而繫屬於法院，
      將使法院因此擔負此項繼續調查、蒐集證據之職權，此不
      啻使法院擔負檢察官之功能而回復「糾問制度」之虞。再
      者，參酌刑事訴訟法第二百六十條之規定，不起訴處分已
      確定或緩起訴處分期滿未經撤銷者，若有下列情形，仍得
      再行起訴：一、發現新事實或新證據者。二、有第四百二
      十條第一項第一款、第二款、第四款或第五款所定得為再
      審原因之情形者。而本條的立法理由並明定：「所謂不起
      訴處分已確定者，指：……（四）聲請法院交付審判復經
      駁回等情形」，就此而言，法院駁回交付審判之裁定，僅
      與不起訴處分已確定有同一效力，若有刑事訴訟法第二百
      六十條所定事由，仍得再行起訴，故法院對於聲請交付審
      判案件之審查，自應謹守偵查中對於起訴裁量權之外部監
      督機關之界限，而刑事訴訟法第二百五十八條之三第三項
      所謂「法院為前項裁定前，得為必要之調查」，其調查證
      據之範圍，應以偵查中曾顯現之證據為限，不可就告訴人
      新提出之證據再為調查，亦不可蒐集偵查卷以外之證據；
      再者，法院就聲請交付審判案件之審查，應以告訴人所指
      摘不利被告之事證未經檢察機關詳為調查斟酌，或不起訴
      處分書所載理由違背經驗法則、論理法則及證據法則為限
      ，否則將與刑事訴訟法第二百六十條之再行起訴規定混淆
      不清（臺灣高等法院九十一年四月二十五日第一次刑庭庭
      長法律問題研究會議結論意旨參照）。若法院對於聲請交
      付審判之審查，認為檢察官偵查所得結果，尚有另行蒐集
      事證之必要，否則無法判斷應提起公訴者，仍應依同法第
      二百五十八條之三第二項前段規定，以聲請為無理由裁定
      駁回。
（二）按「刑法上偽造文書罪之文書，其內容須有法律意義或與
      現實生活有利害關係之一定意思表示或事實，此等意思表
      示或事實，皆與吾人之社會生活有重要作用，故應予保護
      ，若其僅具偽造之形式，而實質上並不足以生損害之虞者
      尚難構成本罪。上訴人固有印製葉律師名義名片，但名片
      本身並無法律之意義或一定之意思表示，原判決認其為刑
      法第二百二十條之準文書其法律見解亦有未當」，次按「
      在紙上或物品上之文字、符號，依習慣或特約足以為表示
      其用意之證明者，關於偽造文書之罪固應以文書論。然名
      片僅有表明其為何人之作用，並不足為法律上一定用意之
      證明，即不足以證明持名片者確為名片上所載姓名之本人
      ，如持他人名片冒用他人名義行詐，僅能論以詐欺罪，其
      持他人名片之行為不過為便於行詐而已，不能併論以行使
      偽造私文書罪責，原判決僅記載上訴人偽造李嘉志之空白
      名片，即認應另成立偽造私文書罪，而與其他各罪依牽連
      關係從一重處斷，即難謂無適用法則不當之違法」，再按
      「刑法第二百十六條、第二百十條之行使偽造私文書罪，
      其所謂之文書，須以文字或符號，定著於有體物，而表示
      一定之意思、觀念或用意，具有相當之存續性，且屬法律
      上或社會生活上有關係之事項者，使足當之。如僅單純表
      示文書製作人之人格，而未表示一定之內容者，即難認係
      該法條所保護之文書。上訴人所偽造行使之名片，僅有梁
      添旺之姓名、職銜、電話號碼，顯僅係單純表示其人之同
      一性，而未表示一定之內容，自非刑法上偽造文書罪所保
      護之文書」，此有最高法院七十五年度台上字第六八六五
      號、七十九年度台上字第一九四九號及八十一年度台上字
      第三一二八號判決足資參照。又刑法第三百十條第二項加
      重誹謗罪之成立，以意圖散布於眾，而以散布文字、圖畫
      之方式，指摘或傳述足以毀損他人名譽之事者為要件，是
      行為人散布文字時，須有誹謗之故意，方具構成要件該當
      性，另刑法第三百十三條之妨害信用罪，則須以散布流言
      或施用詐術之方法，而損害他人在社會上之經濟評價，始
      足以當之，因此，刑法第三百十三條之損害信用罪，係損
      害他人之經濟信用，同法第三百十條第二項之加重誹謗罪
      ，則係損害他人之品格名譽，兩者所保護之法益，並不相
      同。本件被告雖於名片上印製「中華全國理事長協會創會
      會長」、「中華國際開發促進合作協會會長」、「中華文
      教經濟發展學會會長」及「中華海峽兩岸企業交流協會會
      長」等頭銜，以及在聯合報刊載時陳稱其為全國理事長協
      會創會會長，惟此僅係單純發送名片以表示其人之姓名及
      職務，該名片並無法律上之意義，或一定之意思表示，並
      未有指摘、傳述或以散布流言之方式，損害聲請人之名譽
      及信用，其所為自與偽造文書及妨害名譽信用之構成要件
      未合，縱令在聯合報刊載時陳稱其為全國理事長協會創會
      會長亦同。此外，本件亦查無其他積極證據足認被告有何
      偽造文書或損害聲請人名譽信用之犯行，且聲請人聲請交
      付審判之理由，核與其提起告訴及聲請再議之理由相同，
      臺灣臺中地方法院檢察署檢察官於原不起訴處分書、臺灣
      高等法院臺中分院檢察署檢察長於駁回再議處分書內，既
      已就被告被訴妨害名譽等犯行，何以認其犯罪嫌疑不足之
      處皆加以說明，本院遍觀前開偵查案卷全卷後，認臺灣臺
      中地方法院檢察署檢察官、臺灣高等法院臺中分院檢察署
      檢察長之事實認定，核與卷證資料相符，並無違誤，且證
      據取捨與推論均無不當，聲請人指摘原檢察官未予查明，
      率爾為不起訴處分，未盡調查之能事云云，即不可採。從
      而，聲請人聲請本件交付審判，為無理由，應予駁回。
四、依刑事訴訟法第二百五十八條之三第二項前段，裁定如主文
    。
中    華    民    國    97    年    5     月    22    日
                  刑事第七庭    審判長法  官  陳如玲
                                      法  官  高文崇
                                      法  官  張清洲
以上正本證明與原本無異。
本件不得抗告。
                                      書記官  童淑芬
中    華    民    國    97    年    5     月    22    日


司法院資訊處製作；財團法人民間司法改革基金會備份。
